【裁判字號】    98,抗,102
【裁判日期】    980226
【裁判案由】    聲明異議
【裁判全文】
臺灣高等法院臺中分院民事裁定  98年度抗字第102號
抗  告  人  誠信資融股份有限公司
法定代理人  丙○○
送達代收人  乙○○
相  對  人  甲○○
抗告人因與相對人間聲明異議事件， 對於中華民國98年1月10日
臺灣臺中地方法院97年度執字第101981號裁定提起抗告，本院裁
定如下：
    主  文
原裁定廢棄，發回臺灣臺中地方法院。
    理  由
一、抗告人於原法院聲明異議意旨略以：聲明人已依法提供臺北
    市國稅局關於相對人即債務人96年度綜合所得稅各類所得資
    料清單，釋明相對人有薪資所得，聲請法院依職權調查債務
    人最新勞工保險投保資料，依強制執行程序當事人進行主義
    之原則，已盡一定作為義務。又實務上債權人就債務人對第
    三人金錢債權聲請強制執行時，常因查報之綜合所得資料為
    前一年度，資料不具即時性，債務人對第三人金錢債權已不
    存在，而聲明人並無法自行調查相對人最新勞工保險投保資
    料，致債權難以實現，則聲明人釋明已依法查報相對人薪資
    所得，為保聲明人之合法權利，併同聲請法院依職權調查相
    對人最新勞工保險投保資料，俾利早日實現債權，屬權利正
    當行使，於法並無不合。為此聲明異議，請求撤銷原不准許
    調查之執行處分等語。
二、原法院裁定駁回意旨略以：按依強制執行法第19條第1項規
    定，執行法院對強制執行事件，認有調查之必要時，得命債
    權人查報，或依職權調查之。是法院仍須斟酌卷內事證，方
    可決定是否有依職權調查之必要。且債權人已取得執行名義
    者，得依稅捐稽徵法第33條第1項規定，向稅捐機關聲請提
    供納稅人之財產、所得、納稅等資料，或向原法院請求繳納
    代查費用後，由原法院代向稅捐機關函查。惟執行法院仍得
    視有無調查必要而有不同處置，非債權人一聲請，執行法院
    必應為之。本件聲明人聲請強制執行時，僅提出向財政部臺
    北市國稅局調取債務人之96年所得資料，惟債權人既不依該
    所得資料聲請執行，復未請求繳費代查，或釋明債務人有何
    財產、所得之事實，僅空泛請求法院逕依職權調查債務人財
    產資料，以便執行，核與未查報可供執行財產相同，違反債
    權人協力義務，異議非有理由，應予駁回等語。
三、抗告人於本院抗告意旨略以：參酌強制執行法第19條規定與
    最高法院84年台抗字第533號判決意旨，為強化執行法院之
    調查權，並兼顧債權人之利益與執行績效，抗告人既已盡調
    查能事，仍不能發現相對人之財產，原法院自應依職權調查
    ，始符強制執行法第19條中「有調查之必要」之立法意旨。
    本件抗告人已盡一定作為義務，非空泛請求依職權調查，與
    未查報而逕行請求情形有別。抗告人既已釋明前開理由聲請
    調查，為兼顧兩造權益與強制執行程序之進行，原法院自不
    得怠於調查。再者，抗告人已依稅捐稽徵法第33條第1項第8
    款規定，繳納查詢費用，查得相對人所得資料，復依法繳納
    執行費用，聲請原法院代為調查債務人勞工保險局電子閘門
    系統中之最新投保資料，以執行其對第三人之薪資債權，乃
    正當請求原法院行使調查權，非請求代向稅捐機關函查相對
    人所得資料，應毋庸另行繳費請求代查。原裁定遽以執行法
    院就是否調查債務人之財產狀況有裁量權，非債權人聲請必
    應為之，逕而駁回抗告人之異議，容有未洽，請求廢棄云云
    。
四、按「執行法院對於強制執行事件，認有調查之必要時，得命
    債權人查報，或依職權調查之。執行法院得向稅捐及其他有
    關機關、團體或知悉債務人財產之人調查債務人財產狀況，
    受調查者不得拒絕。但受調查者為個人時，如有正當理由，
    不在此限。」、「關於第19條部分：執行法院對債務人之財
    產狀況，應注意調查，認有必要時，得逕依職權行之。債權
    人聲請執行法院依本條第 2項調查時，宜予准許，但調查所
    得資料，除執行債權人得於執行必要範圍內使用外，仍應注
    意稅捐稽徵法第33條等有關法律保密之規定，不得允許其他
    人員閱覽。」強制執行法第19條、辦理強制執行事件應行注
    意事項第9之1點分別定有明文。次按，債務人之財產狀況，
    債權人有時並不易取得資料，而執行事件之調查，係屬國家
    公權力之行使，為強化執行法院之調查權，兼顧債權人之利
    益及執行績效，並強調職權調查之意旨，強制執行法乃定有
    第19條第1項之規定。
五、經查，本件抗告人於原法院聲請強制執行，係請求原法院依
    職權調查相對人之最新勞工保險被保險人投保資料，並將該
    投保單位列為第三人，而就相對人於該第三人之每月得支領
    各項薪資債權3分之1及各項獎金4分之3，列為執行標的物，
    且提出相對人之財政部臺北市國稅局96年度綜合所得稅各類
    所得資料清單，以釋明其已盡協力義務，有原法院卷附強制
    執行聲請狀與該資料清單影本各1份可稽。核抗告人所提於
    97年11月18日查得之相對人96年度綜合所得稅各類所得資料
    清單，顯示相對人於96年度並無財產或所得，參以抗告人係
    於97年12月17日向原法院提出強制執行之聲請，至遲仍須於
    次年，即98年5月相對人向稅捐機關申報綜合所得稅之後，
    始得知相對人97年度之財產、所得情況為何。則抗告人以上
    開相對人96年度綜合所得稅各類所得資料清單不具即時性，
    而聲請原法院調查相對人之最新勞工保險投保資料，即非無
    由。再者，個人之勞工保險投保資料究非一般私人所得任意
    查詢知悉，依上開司法院88年4月司法業務研究會第37期之
    意旨，抗告人就相對人之最新勞工保險投保資料，確有不易
    取得情形，執行事件之調查既屬國家公權力之行使，為強化
    執行法院之調查權，抗告人聲請原法院行使調查權，查詢相
    對人之最新勞工保險投保資料，以兼顧債權人之利益及執行
    績效，自宜予准許。抗告意旨指摘原裁定不當，求予廢棄，
    非無理由，自應由本院將原裁定予以廢棄，發回原法院另為
    妥適之處理。
六、據上論結，本件抗告為有理由，爰依強制執行法第30條之1
    、民事訴訟法第492條，裁定如主文。
中    華    民    國    98    年    2     月    26    日
                  民事第二庭    審判長法  官  邱森樟
                                      法  官  蔡秉宸
                                      法  官  翁芳靜
以上正本係照原本作成。
不得再抗告。
                                      書記官  陳桂芬
中    華    民    國    98    年    2     月    27    日
                                                      Ｖ


司法院資訊處製作；財團法人民間司法改革基金會備份。
